【裁判字號】    90,交抗,310
【裁判日期】    900831
【裁判案由】    違反道路交通管理處罰條例
【裁判全文】
臺灣高等法院刑事裁定                  九十年度交抗字第三一號
    抗告人即
    裁決機關  交通部公路局台北區監理所  設台北縣樹林市○○路二四八巷七號
    代 表 人  陳 增 義
    受處分人  甲 ○ ○
右抗告人因受處分人違反道路交通管理處罰條例案件，不服臺灣板橋地方法院中華民
國九十年七月二十日裁定（九十年度交聲字第三七號），提起抗告，本院裁定如左：
    主    文
原裁定關於甲○○不罰部分撤銷。
其他抗告駁回。
    理    由
一、本件抗告意旨略以：本件受處分人甲○○確於民國（下同）八十七年十一月二十
    五日上午九時五十六分許，將其所騎乘之ＭＣＶ－一七三號重型機車，違規停放
    在臺北市○○路○段劃有紅線之道路上，為臺北市政府警察局文山第二分局交通
    分隊警員發覺，拍照後掣單逕予舉發；復於八十七年十二月一日中午十一時四十
    分許，在臺北市市○○道上，駕駛ＭＣＶ－一七三號重型機車行駛於禁行機車之
    車道上，經臺北市政府警察局中正第一分局警員發覺，予以拍照後逕行掣單舉發
    ，業有當時採証照片可稽，依違反道路交通管理事件統一裁罰標準及處理細則第
    二十三條第一項第五款規定，以科學儀器取得違規証據資料，足資認定其違規事
    實者，得逕行舉發，是本件受處分人甲○○確有前開違規事實，原審竟撤銷抗告
    人所為之裁決處分，諭知受處分人不罰，顯有違誤，為此提起本件抗告等語。
二、按汽車駕駛人停車時，在禁止臨時停車處所停車者。處新臺幣六百元以上一千二
    百元以下罰鍰；又汽車駕駛人，有爭道行駛機器腳踏車，不在規定車道行駛之情
    形者，處新臺幣六百元以上一千八百元以下罰鍰，道路交通管理處罰條例第五十
    六條第一項第一款、第四十五條第十三款固分別定有明文。惟對於違反道路交通
    管理處罰條例之行為，逕行舉發者，應按已查明之資料填註車牌號碼、車輛種類
    、車主姓名或名稱及地址，並於通知單上方空白處加註逕行舉發之文字後，由舉
    發機關送達被通知人；處理違反道路交通管理事件，有關文書送達之程序，準用
    刑事訴訟法送達之規定，違反道路交通管理事件統一裁罰標準及處理細則第十一
    條第一項第二款、第五條亦有明文。
三、經查：
(一)本件受處分人甲○○確曾於八十七年十一月二十五日上午九時五十六分許，將其
    所騎乘之ＭＣＶ－一七三號重型機車，違規停放在臺北市○○路○段劃有紅線之
    道路上，為臺北市政府警察局文山第二分局交通分隊警員發覺，拍照後掣單逕予
    舉發；復於八十七年十二月一日中午十一時四十分許，在臺北市市○○道上，駕
    駛ＭＣＶ－一七三號重型機車行駛於禁行機車之車道上，經臺北市政府警察局中
    正第一分局警員發覺，予以拍照後逕行掣單舉發之事實，已有台北市政府警察局
    舉發違反道路交通管理事件通知單影本二份、交通部公路局台北區○○○○○道
    路交通管理事件裁決書影本二份及抗告人於抗告狀中所補具之受處分人違規照片
    二幀在卷可稽，足徵受處分人確有前開違反道路交通管理罰處事實無訛，原審未
    及審酌受處分人確經拍攝有前開交通違規事實之照片，即遽認抗告人對受處分人
    所為之裁罰缺乏証據，而撤銷抗告人對受處分人之裁罰處分，並對受處分人諭知
    不罰，顯屬速斷，抗告人抗告執此指摘原裁定此部分失當，為有理由，自應由本
    院將原審裁定諭知受處分人甲○○不罰部分予以撤銷。
(二)受處分人甲○○固有前開道路交通違規事實，然台北市政府警察局文山第二分局
    及中正一分局予以拍照掣單逕行舉發時，所填具之台北市政府舉發違反道路交通
    管理事件通知單係向受處分人甲○○原住所地台北縣樹林市○○街二巷十一之三
    號為送達，均因受處分人之戶籍業已遷往臺北縣板橋市○○○街七十六號三樓之
    二，致前開台北市政府舉發違反道路交通管理事件通知單均無法送達，詎原舉發
    機關並未依刑事訴訟法有關送達之規定，先行查明受處分人之現址後，再依新址
    送達，即以受處分人之住居所不明，逕將該舉發通知單登載在台北市政府公報內
    以為公示送達，並移請交通部公路局台北區監理所對受處分人裁罰，有臺北市政
    府警察局中正第一分局北市警交中正一分交字第九○六二一二九九○○號函、臺
    北市政府警察局文山第二分局北市警交文二分交字第九○六一七二二八○○號函
    、文山景美郵局查詢國內各類掛號郵件答覆單各乙份、寄發台北市政府舉發違反
    道路交通管理事件通知單之信封二份在卷可稽，足徵原舉發機關對台北市政府舉
    發違反道路交通管理事件通知單之送達程序不合法律規定，應不生送達之效力，
    自應由原舉發機關依受處分人現在之住所地新址，重新送達該台北市政府舉發違
    反道路交通管理事件通知單，於受處分人逾期不逕行依處罰最低金額自行繳納後
    ，始得於應到期日屆至時，依法由裁決機關予以裁罰，原審以原裁決機關於原舉
    發機關填掣之舉發通知單未合法送達前，即逕自對受處分人甲○○裁罰，有所不
    當，而撤銷原裁決機關即交通部公路局台北區監理所對受處分人之裁決處分，依
    法洵無不合，抗告人抗告意旨仍執陳詞，指摘原裁定此部分失當，為無理由，應
    駁回其此部分之抗告。
四、據上論斷，應依道路交通案件處理辦法第二十六條、刑事訴訟法第四百十二條、
    第四百十三條，裁定如主文。
中      華      民      國      九十     年     八      月    三十一    日
                            臺灣高等法院交通法庭
                                審判長法  官  許  增  男
                                      法  官  蔡  彩  貞
                                      法  官  黃  鴻  昌
右正本證明與原本無異。
不得再抗告。
                                      書記官  黃  千  鶴
中      華      民      國      九十     年     九      月      三      日


司法院資訊處製作；財團法人民間司法改革基金會備份。
